【裁判字號】    98,財管,57
【裁判日期】    980630
【裁判案由】    選任遺產管理人
【裁判全文】
臺灣臺南地方法院民事裁定              98年度財管字第57號
聲  請  人  新加坡商星展銀行股份有限公司
法定代理人  丁○○
                    送達代收.
上列聲請人聲請為被繼承人郭靜旋選任遺產管理人事件，本院裁
定如下：
    主      文
選任乙○○（男，民國○○○年○月○日生，身分證統一編號：
Ｚ000000000號）為被繼承人郭靜旋之遺產管理人。
聲請程序費用新臺幣壹仟元由被繼承人郭靜旋之遺產負擔。
    理      由
一、按繼承人均拋棄其繼承權者，準用關於無人承認繼承之規定
    ，民法第1176條第6項定有明文。又繼承開始時，繼承人之
    有無不明者，由親屬會議於一個月內選定遺產管理人，並將
    繼承開始及選定遺產管理人之事由，向法院報明；無親屬會
    議或親屬會議未於前條所定期限內選定遺產管理人者，利害
    關係人或檢察官，得聲請法院選任遺產管理人，民法第1177
    條、第1178條第2項分別定有明文。揆諸前揭規定意旨，於
    繼承人皆拋棄其繼承權，無人繼承時，亦應許利害關係人聲
    請法院選任遺產管理人，俾為遺產之處置。
二、本件聲請意旨略以：被繼承人郭靜旋（原名丙○○，女，民
    國○○年○月○日生，身分證統一編號：Ｚ000000000號，生前最
    後住所：臺南市○區○○里○鄰○○街80巷59號）於97年12
    月10日死亡，其生前於93年6月14日與其兄弟乙○○共同向
    聲請人借款新臺幣（下同）1,000,000元，迄今尚未清償，
    茲因被繼承人郭靜旋之法定繼承人於其死亡後，均已依法拋
    棄繼承權，又未依民法第1177條之規定選定遺產管理人，以
    致聲請人之債權無法行使，今為保障聲請人之權益，爰聲請
    鈞院裁定選任乙○○為被繼承人郭靜旋之遺產管理人等語。
三、經查：聲請人主張之前開事實，業據提出本院98年3月5日南
    院龍家巳98年度繼字第242號函影本1件、除戶謄本1件、戶
    籍謄本1件、房屋抵押貸款總約定書影本1件、寶華銀行房屋
    抵押貸款增補條款契約影本1件、他項權利證明書影本1件、
    土地建築改良物抵押權設定契約書影本1件、土地登記第二
    類謄本影本2件為證，且經本院依職權調取本院98年度繼字
    第242號拋棄繼承聲請事件卷宗核閱綦詳，是聲請人之主張
    堪信為真實。又查被繼承人郭靜旋死亡後，其法定繼承人皆
    已依法拋棄繼承權經本院准予備查，且未準用民法第1177條
    之規定選定遺產管理人，而被繼承人郭靜旋為聲請人之債務
    人，故聲請人以利害關係人之身分聲請選任被繼承人郭靜旋
    之遺產管理人，核與上開規定並無不合，應予准許。
四、又查被繼承人郭靜旋生前與其兄弟乙○○共同向聲請人借款
    ，此有聲請人提出之房屋抵押貸款總約定書影本1件、寶華
    銀行房屋抵押貸款增補條款契約影本1件、他項權利證明書
    影本1件、土地建築改良物抵押權設定契約書影本1件、土地
    登記第二類謄本影本2件在卷足憑，徵之選定遺產管理人，
    除慮及管理遺產之公平性外，亦需考量其適切性，亦即應以
    對被繼承人之遺產、遺債情形瞭解較深者優先選任為宜。本
    院認為被繼承人郭靜旋之原繼承人乙○○雖已拋棄繼承，然
    其既為上開債務之共同借款人，定能對郭靜旋之遺產盡善良
    管理人之責；又依民法第1176條之1規定：「拋棄繼承權者
    ，就其所管理之遺產，於其他繼承人或遺產管理人開始管理
    前，應與處理自己事務為同一之注意，繼續管理之。」，故
    被繼承人郭靜旋之遺產現應仍由原繼承人乙○○等家屬管理
    中，相關重要證件、印鑑及產權證明等重要文件亦應仍由乙
    ○○等家屬保管中，故為使被繼承人郭靜旋遺產之處置順利
    進行，本院認選任被繼承人郭靜旋之兄弟乙○○擔任被繼承
    人郭靜旋之遺產管理人為適當。至原繼承人乙○○有無擔任
    被繼承人遺產管理人之意願，並不影響本院依法所為之選任
    ，附此說明。
五、依非訟事件法第157條、第24條第1項，裁定如主文。
中    華    民    國    98    年    6     月    30    日
                  家事法庭    法  官  葉惠玲
以上正本係照原本作成
如對本裁定抗告須於裁定送達後10日內向本院提出抗告狀
中    華    民    國    98    年    6     月    30    日
                              書記官  鄭秀美


司法院資訊處製作；財團法人民間司法改革基金會備份。
